【裁判字號】    98,易,445
【裁判日期】    980408
【裁判案由】    違反政府採購法
【裁判全文】
臺灣臺中地方法院刑事判決               98年度易字第445號
公  訴  人  臺灣臺中地方法院檢察署檢察官
被      告  星將儀器有限公司
                    5號1樓
代  表  人  張美珍
選任辯護人  陳日昕律師
被      告  佳韋科技有限公司
代  表  人  許文村
選任辯護人  陳日昕律師
被      告  力耕儀器有限公司
代  表  人  魏家聲
上列被告因違反政府採購法案件，經檢察官提起公訴（98年度偵
字第1885號），本院判決如下：
    主    文
本件免訴。
    理    由
一、公訴意旨略以：同案被告許文村（另經起訴）為星將儀器有
    限公司（下稱星將公司）之實際負責人，亦為被告佳韋科技
    有限公司 (下稱佳韋公司)之負責人，而同案被告魏家聲（
    另經起訴）為力耕儀器有限公司 (下稱力耕公司)之負責人
    。於民國九十一年至九十三年間，許文村意圖影響經濟部水
    利署於九十二年四月八日辨理之「儀器設備乙批」投開標作
    業 (下稱採購案一)、內政部土地重劃局於九十一年十月十
    一日辦理之「測量儀器及配件一批」投開標作業 (下稱採購
    案二）、內政部土地重劃局於九十三年七月二十六日辦理之
    「電子式光波測距經緯儀六台、自動水準儀十二台及配件」
    投開標作業（下稱採購案三）、雲林縣政府於九十一年十月
    十七日辦理之「購置電子測距經緯儀三部及平板光波測距儀
    六部」投開標作業 (下稱採購案四)及彰化縣政府於九十一
    年十月二十五日辦理之「購置電子光波測距經緯八套及RTK
    即時動態衛星測量儀一套」投開標作業（下稱採購案五）等
    多項採購案之採購結果，除以其實際經營之星將公司參加投
    標外，並向同案被告魏家聲借用力耕公司之名義及證件、印
    章，由同案被告許文村指派星將公司員工陳芳賦、陳大政、
    黃來富、黃秀晴等人分攤工作，代力耕公司製作投標文件、
    準備押標金支票、送標及參加開標，而同案被告魏家聲亦容
    許許文村借用力耕公司名義及證件參加投標，上開採購案開
    標結果，均由被告星將公司順利得標，因而使開標發生不正
    確之結果。案經檢察官自動檢舉偵查起訴，同案被告許文村
    為被告星將公司之實際負責人，亦為佳韋公司之負責人，而
    同案被告魏家聲為被告力耕公司之負責人，係屬政府採購法
    第九十二條所稱之「其他從業人員」，其因執行業務犯本法
    之罪，依同條規定，對星將、佳韋、力耕公司亦應科以同法
    第八十七條第五項之罰金云云。
二、查被告等行為後，刑法第二條第一項、第八十條第一項、第
    八十三條等規定業於九十四年二月二日修正公布，並自九十
    五年七月一日起施行。修正後之刑法第二條第一項，已將新
    舊法律比較適用之「從新從輕」原則，改採「從舊從輕」原
    則，而此規定僅係規範行為後法律變更所生新舊法律比較適
    用之準據法，並非實體刑罰法律，尚不生行為後法律變更之
    比較適用之問題，應逕行適用新法第二條第一項，為「從舊
    從輕」之比較。又關於追訴時效期間之修正，乃實體刑罰法
    律之變更，自有刑法第二條第一項之適用。而經比較修正前
    、後刑法第八十條第一項關於追訴權時效期間之規定，修正
    後之新法所定時效期間較長，顯不利於被告。故本件關於追
    效權時效之計算，即應適用修正前刑法第八十條之規定，且
    關於追訴權時效之停止進行及其期間、計算，亦應一體適用
    修正前刑法第八十三條之規定，先予敘明。
三、按案件時效已完成者，應諭知免訴之判決，刑事訴訟法第三
    百零二條第二款定有明文。次按追訴權之時效，如依法律之
    規定，偵查、起訴或審判之程序不能開始或繼續時，停止其
    進行。前項時效停止，自停止原因消滅之日起，與停止前已
    經過之期間，一併計算。停止原因繼續存在之期間，如達於
    修正前刑法第八十條第一項各款所定期間四分之一者，其停
    止原因視為消滅，亦為修正前刑法第八十三條所明定。復按
    政府採購法第九十二條係因廠商之代表人、代理人、受雇人
    或其他從業人員，因執行業務犯該法之罪，除處罰行為人外
    ，對該廠商亦科以所犯法條之罰金。換言之，上開條文係因
    廠商僅能科處罰金刑，所為之「兩罰」規定，而行為一旦成
    立犯罪，國家對於行為人之刑罰權旋即發生，且係對於每一
    被告之每一犯罪事實而存在；惟刑罰權之發動，尚有待於該
    管機關依法定程序進行偵查、審判及執行，始有具體落實之
    可能；若犯罪發生後，經一定期間而追訴權未加啟動，卻任
    令該刑罰權無限期之存在，其於行為人之人權實難謂無害。
    本此，認於犯罪成立後，因刑法第八十條所定之法定期間之
    經過，而生追訴權消滅之效力（臺灣高等法院臺中分院九十
    八年度上訴字第二一０號判決意旨參照）。
四、查被告星將公司、佳韋公司及力耕公司被訴涉嫌違反政府採
    購法案件，其法定刑為罰金刑，此依修正前刑法第八十條第
    一項第五款之規定，追訴權時效之期間為一年。本件犯罪係
    於九十三年七月二十六日，依該檢察官自動檢舉簽分偵查之
    開始偵查日為九十八年一月五日，再依最高法院八十二年度
    第十次刑事庭會議決議之見解，案經提起公訴至法院繫屬日
    之間不算在內，故應再減去提起公訴日至法院繫屬日之期間
    為二十日（本件法院繫屬日為九十八年二月五日、提起公訴
    日為九十八年一月十六日），經就上述各項期間加總計算後
    ，本件被告等三人被訴違反政府採購法案件之追訴權時效，
    早已完成。爰依前揭說明，為本件免訴之判決。
據上論斷，依刑事訴訟法第三百零二條第二款，判決如主文。
中    華    民    國    98    年    4     月    8     日
                  刑事第八庭    法  官  陳  葳
以上正本證明與原本無異。
如不服本判決應於收受判決後10日內向本院提出上訴書狀，並應
敘述具體理由；其未敘述上訴理由者，應於上訴期間屆滿後20日
內向本院補提理由書（均須按他造當事人之人數附繕本）「切勿
逕送上級法院」。
                                書記官  張雅如
中    華    民    國    98    年    4     月    8     日


司法院資訊處製作；財團法人民間司法改革基金會備份。
